臺灣高等法院臺中分院民事判決　九十三年度訴易字第一五號
　　　原　　　告　甲○○
　　　被　　　告　乙○○
右當事人間請求侵權行為損害賠償事件，原告提起刑事附帶民事訴訟，經本院刑事庭
裁定移送前來（九十二年度附民字第五○九號），本院於中華民國九十三年三月十六
日言詞辯論終結，判決如左︰
    主      文
被告應給付原告新臺幣伍萬零陸佰捌拾元，及自民國九十二年十二月三十日起，至清
償日止，按年息百分之五計算之利息。
原告其餘之訴駁回。
訴訟費用由被告負擔十六分之一，餘由原告負擔。
    事實及理由
一、原告起訴主張：民國（下同）九十一年十一月十五日晚間，兩造因有齟齬欲協談
    離婚事宜而至原告父母家中，經原告父母調解後，被告願意改變其言行，兩造也
    同意和好重新開始，惟翌日（九十一年十一月十六日）上午九時許，原告返回兩
    造住處後，被告又向原告無理取鬧，嗣欲趕原告出家門時，竟揪住原告的頭髮將
    原告的頭部撞擊牆壁、鞋櫃，原告受被告此舉驚嚇過度，其後雖經就醫，惟迄今
    仍不時有眩暈、頭疼之症狀，且只要聽到有人提起被告，就感到很不舒服、很難
    過，並罹患有輕微精神憂鬱症，足見被告對原告造成之極大之精神傷害，更甚於
    對原告身體上的傷害。又上開事件發生後，被告亦向原告父母表示，讓原告暫住
    娘家，而自九十一年十一月十六日後，被告卻棄原告母、子於不顧，稱其沒有錢
    而不負擔原告之註冊費、房租費、生活費及兩造之子之生活費，致原告只得向姐
    姐借貸維持生活，而原告欲與被告協商離婚事宜，其亦避不解決，原告乃依法提
    起本件訴訟，請求被告賠償醫藥費新臺幣（下同）六百八十元、精神慰撫金三十
    四萬五千五百元、註冊費一十一萬八千元、房租五萬六千五百元、原告母子自九
    十一年十一月十六日起至九十二年十二月止之生活費二十八萬元，合計八十萬元
    。並聲明：求為判決被告應給付原告八十萬元及自九十一年十一月十六日起至清
    償日止，按年息百分之五計算之利息等語。
二、被告則以：緣被告與原告係於九十年六月十一日結婚，婚後雙方育有一子，相處
    堪稱融洽，而因原告尚在求學，故被告於工作之餘更全心全力照顧家庭及幼子，
    詎原告在校期間即常與其他異性往來，其手機中更有他人所傳含親密語詞之簡訊
    ，並常於上課期間以筆談方式向同班同學表示已習慣於有多人追求，尤有甚者，
    原告於九十一年十一月中旬（被告誤繕為九十二年十月中旬），曾無故離家三天
    未歸，期間原告所執用之手機亦關機致被告無法與之聯繫，而九十一年十一月十
    六日上午九時許，原告由外歸來時，面對被告詢問仍不願交待該三日行蹤，被告
    拿出原告藏放於家中房間之書桌後面底下處之原告前開手機，再於客廳詢問原告
    並欲找尋手機內之簡訊內容時，原告便撲向被告欲搶去被告右手所持上開手機，
    又因被告身體向旁移動，原告乃因己身重心不穩致頭部輕微碰到客廳之鞋櫃，絕
    非如原告所稱係被告用手抓其頭髮沿牆壁撞擊使其受傷。再觀諸本件原告所提之
    診斷證明書五件，其第一、二紙診斷證明書係許內兒科於九十年十一月十七、同
　　月二十二日所開立，內容僅載明為「頭痛．．．」等並未見有「外傷」之記載，
　　惟其後三紙於南投之南雲醫院所開立診斷證明書，卻出現「頭部外傷」等字眼，
　　顯與經驗法則不符，蓋最接近事實發生日之前二紙診斷證明書未載有任何外傷，
　　而事隔十多日後之另三紙診斷證明書卻出現有「外傷」之記載，雖原告辯稱係大
　　醫院檢查較為詳細之故，惟尚難使人信服。況九十一年十一月十六日當日被告係
　　以右手持手機，左手以指按其手機面板上之鍵盤而查詢簡訊內容，而被告本人左
　　手屬中度殘障，肩膀至手臂處神經叢萎縮，左手手臂無法使力，則被告又如何能
　　在當時右手持手機，左手又為中度殘障之情形下以手抓原告頭部撞牆？是原告所
　　指顯與事實不符。是以，原告請求被告負侵權行為之損害賠償責任自無所據。縱
　　退步言之，原告未盡妻、母責任，並常與其他異性往來，何來精神受有痛苦？又
　　其所要求之註冊費與房租費均與本件無關，是原告表明請求之慰撫金、註冊費、
　　房租費及生活費等，亦皆無理由等語置辯。並答辯聲明：（一）原告之訴駁回。
　　（二）訴訟費用由原告負擔。（三）如受不利判決，願供擔保請准宣告免為假執
　　行。
三、本件兩造為夫妻，因原告婚後仍然在學，被告懷疑原告於在校期間與其他男子有
    不適當之交往，而時生口角。嗣原告於九十一年十一月中旬離家未歸，被告遍尋
    不著，至九十一年十一月十六日上午九時許，原告方返回臺中市○○區○○街五
    十巷六之八號十樓之一雙方之家中，二人再生爭執，被告以原告所使用之電話手
    機及機車與所住之房屋均是其所購買，乃取走電話手機並要原告離開家門，原告
    不從，被告遂基於傷害之犯意，竟以右手強拉原告，沿牆壁要強拉使原告出門，
    致使原告頭部沿牆壁撞擊，至接近門口時，並使原告滑倒撞及鞋櫃，致原告受有
    頭部外傷、輕微腦震盪併後枕部頭皮挫傷之傷害等情，業據原告提出診斷證明書
　　為證。被告上開傷害原告之行為，並原告訴請臺灣臺中地方法院檢察署檢察官偵
　　查起訴，經臺灣臺中地方法院以九十二年度易字第二二七號刑事判決判處被告拘
　　役十日，緩刑二年；雖經被告上訴本院，亦經本院以九十二年度上易字第二一七
　　九號刑事判決，駁回被告之上訴確定在案等情，亦據本院調取上開刑事卷審閱無
　　訛。是原告主張被告有上開傷害行為，自堪信為實在。被告抗辯原告係因自己為
　　搶被告手中所拿之手機而重心不穩致受傷云云，尚無足採。
四、按因故意或過失，不法侵害他人之權利者，負損害賠償責任；不法侵害他人之身
    體或健康者，對於被害人因此喪失或減少勞動能力或增加生活上之需要時，應負
    損害賠償責任；又不法侵害他人之身體、健康．．．被害人雖非財產上之損害，
    亦得請求賠償相當之金額；民法第一百八十四條第一項前段、第一百九十三條第
    一項、第一百九十五條第一項分別定有明文。茲就原告請求上開各項暨金額，審
    酌析述如下：
（一）醫療費用部分：
      原告主張因上開傷勢共支出醫療費用六百八十元，業經其提出許內兒科診所醫
      療費用收據二紙、南雲醫院醫療費用收據十紙為証，核其均屬醫療費用，復為
      被告所不爭執，自應予准許。
（二）慰撫金部分：
      原告主張其受被告此舉驚嚇過度，其後雖經就醫，惟迄今仍不時有眩暈、頭疼
      之症狀，且只要聽到有人提起被告，就感到很不舒服、很難過，足見被告對原
      告造成之極大之精神傷害，更甚於對原告身體上的傷害，為此，請求精神慰撫
      金等語；揆諸前開法律規定，自屬有據。本件原告大學尚未畢業，目前休學中
      ，且無工作收入及不動產；被告則為大學畢業，現職大同公司工程師，年收入
      近六十萬元，名下有不動產及汽車等情，業據兩造分別陳明在卷，並有兩造之
      所得財產資料附卷可參。本院斟酌原告所受傷害及兩造之身分、地位、經濟能
      力等一切情狀，認原告請求被告賠償慰撫金五萬元，尚屬相當，應予准許；逾
      此部之請求，為無理由，應予駁回。
（三）註冊費、房租、生活費部分：
    　原告主張上開事件發生後，被告亦向原告父母表示，讓原告暫住娘家，而自九
    　十一年十一月十六日後，被告卻棄原告母、子於不顧，稱其沒有錢而不負擔原
    　告之註冊費、房租費、生活費及兩造之子之生活費，致原告只得向姐姐借貸維
   　 持生活，為此，請求被告給付註冊費一十一萬八千元、房租五萬六千五百元、
      原告母子自九十一年十一月十六日起至九十二年十二月止之生活費二十八萬元
      等語。惟按附帶民事訴訟，係因犯罪而受損害之人，為請求回復其損害，於刑
      事訴訟程序附帶提起之民事訴訟，故提起是項訴訟，須限於起訴之犯罪事實侵
      害個人私權，致生損害者，始得為之。本件原告請求之上開註冊費、房租、生
      活費等費用，並非原告因本件傷害之之犯罪事實所發生之損害，自不得以附帶
      民事訴訟請求賠償。是原告此部分之請求，即屬無據，應予駁回。
五、末按給付無確定期限者，債務人於債權人得請求給付時，經其催告而未為給付，
    自受催告時起，負遲延責任。其經債權人起訴而送達訴狀，或依督促程序送達支
    付命令，或為其他相類之行為者，與催告有同一之效力，民法第二百二十九條第
    二項定有明文。經查，本件附帶民事訴訟之起訴狀係於九十二年十二月二十九日
    送達被告收受在案，此有起訴狀繕本送達證書附於本院刑事附帶民事訴訟案件卷
    宗可查。從而，原告依據民法侵權行為規定訴請被告賠償五萬零六百八十元及自
    起訴狀繕本送達之翌日即九十二年十二月三十日起至清償日止，按年息百分之五
    計算之法定遲延利息，洵屬正當，應予准許；逾此部分之請求為無理由，應予駁
    回。
六、本案事實已臻明確，兩造其餘陳述，經本院審酌後，認不足以影響本判決結果，
    爰不一一論述，併此敘明。
七、據上論結，本件原告之訴，為一部有理由，一部無理由，依民事訴訟法第四百六
　　十三條、第七十八條、第七十九條但書，判決如主文。
中　　　華　　　民　　　國　　九十三　　年　　　三　　　月　　 三十　　 日
~B1民事第二庭審判長法　官　童有德
~B2　　　　　　　　法　官　黃永泉
~B3　　　　　　　　法　官　翁芳靜
右為正本係照原本作成。
不得上訴。
~B 　 　　　　　　書記官　陳麗玉
中　　　華　　　民　　　國　　九十三　　年　　　三　　　月　　三十一　　日
                                                                        Ｂ
